【裁判字號】    97,簡上,11
【裁判日期】    970730
【裁判案由】    公共危險
【裁判全文】
台灣雲林地方法院刑事判決      97年度簡上字第11號
上  訴  人
即  被  告  甲○○
上列上訴人因公共危險案件，不服本院北港簡易庭96年度港簡字
第186 號中華民國96年12月19日刑事簡易判決（聲請案號：台灣
雲林地方法院檢察署96年度偵字第1816號），提起上訴，本院管
轄之第二審合議庭判決如下：
    主  文
上訴駁回。
    事  實
一、甲○○係雲林縣水林鄉○○村○ 鄰○○路119-7 號房屋（下
    稱119-7 號房屋）之所有人，原應注意定期檢修維護電器設
    備或電源配置安全，以防止火災之發生，而依當時情形又非
    不能注意，竟疏未注意，未確實隨時或定期檢修維護配置於
    各間房間之電源配線等電器設備，致上址中段靠北側房間中
    ，電腦與木板隔間之電線路盒，於民國95年8 月25日凌晨3
    時左右，開關短路致起火引燃，而失火燒燬現供自己居住使
    用之蔦松路119-7 號住宅房屋，並延燒燒燬乙○○○所有同
    路119-5 號住宅房屋（下稱119-5 號房屋）及冷氣機、電視
    機各1 台、機車1 輛、寢具、沙發等物品。
二、案經乙○○○訴由雲林縣警察局北港分局報請台灣雲林地方
    法院檢察署檢察官聲請簡易判決處刑。
    理  由
一、(一)刑事訴訟法第159 條之1 第2 項規定「被告以外之人於偵
    查中向檢察官所為之陳述，除顯有不可信之情況者外，得為
    證據。」黃國賓於96年4 月30日經具結後接受檢察官訊問之
    供述筆錄，並無顯不可信之狀況，因此得為證據。(二)按被告
    以外之人於審判外之言詞或書面陳述，除法律有規定者外，
    不得作為證據；又被告以外之人於審判外之陳述，雖不符前
    4 條之規定，而經當事人於審判程序同意作為證據，法院審
    酌該言詞陳述或書面陳述作成時之情況，認為適當者，亦得
    為證據，刑事訴訟法第159 條第1 項、同法第159 條之5 第
    1 項定有明文。本案被告以外之人黃國賓、乙○○○之警詢
    筆錄，雲林縣消防局95年9 月7 日（檔案編號：O06H25C1）
    火災原因調查報告書（內含火災原因調查報告書摘要、火災
    現場勘查人員簽到表、火災現場勘查紀錄表及原因研判、火
    災出動觀察紀錄、談話筆錄、火災現場平面圖及物品配置圖
    、火災現場照片資料），除上述照片外，雖然都是被告以外
    之人於審判外之言詞、書面陳述，原則上不得作為證據，惟
    檢察官及被告於本院審判程序中，均已表示同意作為證據，
    法官審酌該言詞、書面陳述作成時之情況，認為適當，依上
    開規定，得作為證據。
二、被告爭執起火點應該是在告訴人的房屋，因為告訴人的房屋
    剛裝潢不久，有因施工電源配置不良而致生火災的可能。經
    查，從火災現場平面圖（分局卷第21頁），以及火災後的照
    片（分局卷第50-67 頁）來看，下列火災原因調查報告書有
    關起火戶、起火處、起火原因的研判，值得採信：(一)位於南
    側的被告甲○○所有119-7 號房屋與北側告訴人乙○○○所
    有119-5 號房屋，有些間隔，119-7 號房屋為鐵皮、石棉瓦
    屋頂的木造房屋，119-5 號房屋則為鋼筋混凝土造3 層樓房
    ，兩個房屋相鄰的牆壁均開有窗戶，119-7 號房屋後方開有
    2 面窗，119-5 號房屋自前至後開有4 面窗，119-7 號房屋
    的第1 、2 個窗戶大約與119-5 號房屋的第2 、3 個窗戶依
    序相對；(二)119-7 號房屋災後已全部燒燬，119-5 號房屋1
    樓大部分燒燬，2 樓小部分燒燬、其餘受煙燻黑，3 樓則只
    有煙燻；而119-5 號房屋的南面牆受燒嚴重，水泥大部脫落
    ，惟北面牆僅止於窗戶上方有煙燻痕跡，內部1 樓南面牆窗
    戶周圍木條已大部分燒失，而北面牆僅有炭化跡象，客廳因
    裝潢緣故有大量木製家具及建材，所以上方天花板因火載量
    大，燻黑後燒白，下方的木製床舖大部分燒失，足見火流由
    南面往北面延燒；第2 個窗戶的窗框底部以上的木材較下方
    的木材炭化嚴重，甚至燒失，而第2 個窗戶至第3 個窗戶之
    間牆上因受燒燻黑後燒白留下一斜面的火流殘跡，第3 個窗
    戶所正對的浴室門呈現斜面燒失，而廚房僅受高溫燻黑，可
    見火流分別由第2 、3 個窗戶由外往內竄入再往東邊、西邊
    延燒，顯見被告所有119-7 號房屋為起火戶；(三)119-7 號房
    屋全間燒燬，僅留下炭化的樑柱和鐵製家具，惟可以看出原
    來在中間有一電腦桌及兩組個人電腦，電腦桌已受燒變形抽
    屜掉落，而抽屜底下無任何碳化物堆積，足見電腦桌周圍為
    最初燃燒的區域；電腦桌西側的兩組個人電腦，螢幕及主機
    分別放在兩塊木板上，而木板下也無碳渣，且靠西側木板的
    東北端炭化燒失，可見火流由電腦後方延燒出來；再者，電
    腦與木板隔間之間尋獲1 只電源配線盒，此電線盒原本裝設
    於電腦後方木板隔間夾層中，電線外露部分原本埋設於夾層
    間，而金屬銅線大致上無任何燒熔狀，但於鐵製電線盒內銅
    線的末端有兩處熔珠狀熔痕，鐵盒內碳渣附著且有燒燬跡象
    ，研判應係此處開關短路引起火災。而既然是119-7 號房屋
    內電線開關短路引起此一火災，則被告應注意而疏於檢修維
    護，以致於造成本件火災，導致燒燬現供人使用的119-7 號
    住宅房屋及119-5 號住宅房屋，即可以認定，被告所辯不足
    採信。
三、被告的行為，觸犯刑法第173 條第2 項失火燒燬現供人使用
    之住宅罪。原審本院北港簡易庭認被告罪證明確，適用刑法
    第173 條第2 項、第41條第1 項前段，刑法施行法第1 條之
    1 第1 項、第2 項前段，並審酌被告犯罪之動機、目的、手
    段等一切情狀，判處有期徒刑4 月，如易科罰金以新台幣
    1,000 元折算1 日；並認為被告犯罪時間是在96年4 月24日
    之前，合乎減刑條件，依中華民國九十六年罪犯減刑條例第
    2 條第1 項第3 款、第7 條規定，宣告減為有期徒刑2 月，
    如易科罰金以新台幣1,000 元折算1 日。其認事、用法均妥
    適，應予維持。上訴人即被告否認犯罪，請求撤銷改判，並
    無理由，應予駁回。
四、適用的法律：刑事訴訟法第455 條之1 第3 項、第368 條。
本案經檢察官丙○○到庭執行職務。
中    華    民    國    97    年    7     月    30    日
            刑事第三庭    審判長法  官  林  輝  煌
                                法  官  陳  銘  壎
                                法  官  李  貞  瑩
以上正本證明與原本無異。
不得上訴。
                                書記官  王  淑  美
中    華    民    國    97    年    7     月    30    日
附錄本案論罪科刑法條全文：
中華民國刑法
第173條
放火燒燬現供人使用之住宅或現有人所在之建築物、礦坑、火車
、電車或其他供水、陸、空公眾運輸之舟、車、航空機者，處無
期徒刑或七年以上有期徒刑。
失火燒燬前項之物者，處一年以下有期徒刑、拘役或五百元以下
罰金。第一項之未遂犯罰之。
預備犯第一項之罪者，處一年以下有期徒刑、拘役或三百元以下
罰金。


司法院資訊處製作；財團法人民間司法改革基金會備份。
